【裁判字號】    99,上訴,1017
【裁判日期】    990805
【裁判案由】    洩漏國防以外秘密罪
【裁判全文】
臺灣高等法院臺中分院刑事判決        99年度上訴字第1017號
上  訴  人
即  被  告  戊○○
選任辯護人  宋永祥律師
上列上訴人因洩漏國防以外秘密罪案件，不服臺灣臺中地方法院
97年度訴字第4634號中華民國99年1月20日第一審判決（起訴案
號：臺灣臺中地方法院檢察署97年度偵字第6280、11717、17556
號），提起上訴，本院判決如下：
    主  文
原判決關於戊○○部分撤銷。
戊○○無罪。
    理  由
壹、證據能力方面：
    按被告以外之人於審判外之陳述，雖不符刑事訴訟法第159
    條之1至第159條之4等4條之規定，然若當事人於審判程序中
    同意作為證據，法院審酌該言詞陳述或書面陳述作成時之情
    況，認為適當者，亦得為證據；又當事人、代理人或辯護人
    於法院調查證據時，知有刑事訴訟法第159條第1項不得為證
    據之情形，而未於言詞辯論終結前聲明異議者，視為有前項
    之同意，同法第159條之5定有明文。此立法意旨在於傳聞證
    據未經當事人之反對詰問予以核實，原則上先予排除。惟若
    當事人已放棄反對詰問權，於審判程序中表明同意該等傳聞
    證據可作為證據，或於言詞辯論終結前未聲明異議，基於尊
    重當事人對傳聞證據之處分權，及證據資料愈豐富，愈有助
    於真實發見之理念，且強化言詞辯論主義，使訴訟程序得以
    順暢進行，上開傳聞證據亦均具有證據能力。本案下列所引
    用之各該被告以外之人於審判外之陳述、書面等證據資料，
    固屬被告以外之人於審判外之陳述，然被告戊○○、其選任
    辯護人及檢察官於本院調查證據時，就此部分證據之證據能
    力，迄本院言詞辯論終結前，均未聲明異議，且本院審酌渠
    等證據作成之客觀情況均無不當，並無不宜作為證據之情事
    ，則依刑事訴訟法第159條之5第1項之規定，認均具有證據
    能力，自得為本院認定事實之證據，合先敘明。
貳、實體部分：
一、本件公訴意旨略以：被告戊○○自90年1月1日起至96年7月3
    1 日止，在臺中市警察局第一分局民權派出所（下稱民權派
    出所）擔任警員，於96年8月1日調任同分局繼中派出所擔任
    警員，係依法令從事於公務之人員，負責協辦行政組之業務
    ，包含正心正風專案（即取締色情及電玩業者專案）、肅竊
    專案、毒品專案之查緝工作。戊○○因擔任取締色情之專案
    工作，於96年1、2月間結識在某應召站接聽電話（即俗稱之
    內機）之丙○○，另於95年間因查緝胡佳琪（綽號：香香）
    賣淫而與之結識。丙○○於96年8月19日凌晨4時36分31秒，
    以其使用之門號0000000000號之行動電話傳送內容為「今天
    下午民權的就出來抓台妹了，0000000000這個電話你熟嗎?
    」之簡訊予戊○○，詢問0000000000號行動電話為何人使用
    ，戊○○回以「知道啊」，「一樣啊」，丙○○再以內容為
    「什麼是一樣啊！是心眼很壞的那個搭檔嗎?」，斯時，戊○○明知該行動電話係民權派出所員警所使用之行動電話，
    不得洩漏，係中華民國國防以外應秘密之消息，且丙○○係
    從事媒介男女為性交以營利之人，竟基於洩漏國防以外之秘
    密及包庇他人犯圖利使人為性交或猥褻行為之犯意，於同日
    凌晨4時40分29秒，回以內容為「嗯」之簡訊予丙○○，告
    以該電話為其搭檔之員警所使用之行動電話。以此方式洩漏
    國防以外應秘密之消息及以此方式包庇丙○○所屬之應召站
    ，圖利使人為性交或猥褻之行為。又應召站女子胡佳琪於96
    年10月19日下午4時45分58秒，以其使用之0000000000號行
    動電話撥打戊○○前開行動電話，詢問戊○○警方查緝色情
    之情形，戊○○明知員警之查緝勤務，不得洩漏，係中華民
    國國防以外應秘密之消息，竟仍於電話中告以渠正在臺中市
    ○○路、健行路附近之7-11便利商店旁某6樓之應召站查緝
    色情業者，以此方式洩漏國防以外應秘密之消息及以此方式
    包庇胡佳琪所屬之應召站圖利使人為性交或猥褻之行為，因
    認被告戊○○所為，涉犯刑法第132條第1項之公務員洩漏國
    防以外秘密罪及第231條第2項之公務員包庇他人犯使男女為
    性交媒介以營利之行為等罪嫌。
二、按犯罪事實應依證據認定之，無證據不得認定犯罪事實；又
    案件不能證明被告犯罪者，應諭知無罪之判決，刑事訴訟法
    第154條第2項、第301條第1項分別定有明文。再者，認定不
    利於被告之事實，須依積極證據，苟積極證據不足為不利於
    被告事實之認定時，即應為有利於被告之認定，更不必有何
    有利之證據；又認定犯罪事實所憑之證據，雖不以直接證據
    為限，間接證據亦包括在內；然無論直接或間接證據，其為
    訴訟上之證明，須於通常一般之人均不致於有所懷疑，而得
    確信其為真實之程度者，始得據之為有罪之認定，業分經最
    高法院著有30年度上字第816號、76年度臺上字第4986號判
    例可參。
三、本件公訴意旨認被告涉有上述罪嫌係以(一)證人丙○○於96年
    8月19日凌晨4時36分31秒，以0000000000號行動電話與被告
    戊○○使用之0000000000號行動電話互相傳送簡訊內容；(二)
    被告並自承0000000000號行動電話係其以前的搭檔所用的電
    話；(三)被告戊○○於96年10月19日下午4時45分58秒，以前
    開行動電話撥打胡佳琪0000000000號行動電話通訊監察譯文
    ；(四)被告戊○○確於96年10月3日前往健行路、學士路口探
    訪應召站之臺中市警察局員警工作紀錄簿為據，訊據被告則
    堅決否認有何不法犯行，並以伊僅係被動隨意回答丙○○的
    問題，伊亦有告知丙○○並不知道民權派出所的查緝情形，
    並沒有洩密及包庇，又因伊查緝工作需要，而問胡佳琪是否
    曾去上述大樓，因現場係集合式大樓，要刷卡才能進入，警
    察沒有辦法先瞭解裡面的狀況，所以想知道胡佳琪是否有進
    入，以便伊查緝前，先瞭解該大樓套房式應召站確切從事賣
    淫之樓層，且係勸勉胡佳琪不要再從事色情，始順其語意虛
    稱「我們最近要查那邊」、「最近都有」，主觀上並無洩密
    之意等語為辯。
四、經查：
  (一)本案檢察官起訴認「應召站女子胡佳琪於96年10月19日下午
    4時45分58秒，以其使用之0000000000號行動電話撥打戊○○前開行動電話，詢問戊○○警方查緝色情之情形，戊○○
    明知員警之查緝勤務，不得洩漏，係中華民國國防以外應秘
    密之消息，竟仍於電話中告以渠正在臺中市○○路、健行路
    附近之7-11便利商店旁某6樓之應召站查緝色情業者，以此
    方式洩漏國防以外應秘密之消息及以此方式包庇胡佳琪所屬
    之應召站圖利」，然查被告係於96年10月2日晚間10時許至
    同年月3日凌晨2時許，依其所長指示前往健行路、學士路口
    探訪應召站，有員警工作紀錄簿勤務記事欄確實可稽（偵卷
    三第188頁、189頁），並經證人即一同執行勤務之警員丁○○於本院結證屬實，而該勤務於96年10月3日完成，查訪結
    果為「未發現不法」（同上勤務記事欄記載），勤務既早於
    約二週前完成，何以仍有機密可言？習見社會矚目之案件，
    於檢調大舉搜索後，同日或翌日新聞媒體即大肆報導，實務
    上亦未曾聽聞有因此以洩密罪嫌起訴新聞工作者，況經被告
    及證人丁○○查訪結果並未發現不法，綜觀本案卷證，亦無
    任何事證證明該健行路、學士路口有任何與胡佳琪或所謂胡
    佳琪所屬應召集團有關之不法情事存在，檢察官認被告以洩
    密方式圖利包庇胡佳琪等，應屬無據。
  (二)又依被告與胡佳琪電話監察譯文，被告於96年10月19日電話
    中固有向胡佳琪表示「那是一個點啦，我們最近要查那邊」
    、「3樓沒關係，現在主要是查6樓，3樓也是他的嗎？」、
    「我們最近要查那邊」、「最近都有」，似有透漏警方將至
    臺中市○○路與學士路口某大樓查緝色情業之訊息予胡佳琪
    之嫌（惟被告則辯稱伊係以上述言詞恫嚇胡佳琪不要從事色
    情業），然刑法第132條第1項以「公務員洩漏或交付關於中
    華民國國防以外應秘密之文書、圖畫、消息或物品者」為犯
    罪構成要件，自有應秘密之文書、圖畫、消息或物品存在為
    必要，如事實上並無至該處查緝之行動，應即無秘密可言，
    扣案員警工作紀錄簿於96年10月19日後並無任何至健行路與
    學士路口查緝色情業之勤務記載，又經本院函查，第一分局
    清查該分局民權所及繼中所派出所內相關資料，自96年10月
    19日至97年上半年，未發現有員警至台中市○○路與學士路
    口查緝色情，又第二分局自96年10月1日至97年6月30日均無
    派遣警力至台中市○○路與學士路口查緝色情業，有臺中市
    警察局第一分局99年4月20日中分一偵字第0990011234號函
    及臺中市警察局第二分局99年6月25日中分二警行字第09900
    17240號函載可參，顯然警方並無至該處查緝不法之行動，
    自無機密事項可言，況依全案卷證，亦無任何事證證明上述
    台中市○○路與學士路口有色情業者或其他不法業者存在，
    亦未見警方於96年10月29日被告與胡佳琪電話後就該處有何
    查緝行動，實無任何應秘密之文書、圖畫、消息或物品存在
    ，與上述刑法第132條第1項客觀構成要件顯不相侔。又公訴
    意旨雖認被告戊○○包庇胡佳琪所屬之應召站圖利使人為性
    交或猥褻之行為，惟遍查全卷，並無胡佳琪乃所謂應召站旗
    下女子之證據。本案卷附之通聯紀錄僅被告戊○○與胡佳琪
    女子個人通訊內容，查無戊○○與所謂應召業者或介紹胡佳
    琪從事性交易之該他人間通訊紀錄，又經調閱臺灣臺中地方
    法院95年度中秩字第540號卷，被告戊○○上開於95年8月11
    日偵辦胡佳琪違反社會秩序維護法一事之臺中市警察局第一
    分局刑事案件偵查卷宗筆錄，其中應召女子胡佳琪經警詢問
    因從事性交易遭查獲，是由何人媒介的？胡佳琪明確回答稱
    ：『沒有人媒介。我是於95年8月11日17時30分左右在臺中
    巿中港路與美村路口的SOGO百貨公司門口遇到一名綽「阿翔
    」之男子，我向他搭訕後跟他約定到臺中巿美村路269 號的
    美之旅大飯店後，我再前往從事性交易』等語（併參見偵卷
    三第199頁筆錄），可徵，應召女子胡佳琪乃個人從事性交
    易之女子，則本院在未能發現相當證據，足以證明被告戊○○有包庇媒介胡佳琪為性交易之該他人時，自不能以推測或
    擬制之方法，推認被告有以上開洩密之方式包庇胡佳琪所屬
    之應召站甚明，亦無任何事證足證明該健行路、學士路口有
    任何與胡佳琪有關之不法情事存在，當亦無包庇圖利可言。
  (三)又檢察官起訴書認『戊○○因擔任取締色情之專案工作，於
    96年1、2月間結識在某應召站接聽電話〈即俗稱之內機〉之
    丙○○，．．．丙○○於96年8月19日凌晨4時36分31秒，以
    其使用之門號0000000000號之行動電話傳送內容為「今天下
    午民權的就出來抓台妹了，0000000000這個電話你熟嗎？」
    之簡訊與戊○○，詢問0000000000號行動電話為何人使用，
    戊○○回以「知道啊」，「一樣啊」，丙○○再以內容為「
    什麼是一樣啊！是心眼很壞的那個搭檔嗎？』，斯時，戊○○明知該行動電話係民權派出所員警所使用之行動電話，不
    得洩漏，係中華民國國防以外應秘密之消息，且丙○○係從
    事媒介男女為性交以營利之人，竟基於洩漏國防以外之秘密
    及包庇他人犯圖利使人為性交或猥褻行為之犯意，於同日凌
    晨4時40分29秒，回以內容為「嗯」之簡訊予丙○○，告以
    該電話為其搭檔之員警所使用之行動電話。以此方式洩漏國
    防以外應秘密之消息及以此方式包庇丙○○所屬之應召站圖
    利使人為性交或猥褻之行為』，經查證人丙○○於96年8月1
    9日凌晨4時36分31秒，以0000000000號行動電話與被告戊○○使用之0000000000號行動電話互相傳送簡訊，內容為「（
    丙○○）：今天下午民權的就出來抓台妹了，0000-000000
    這個電話你熟嗎？（戊○○）：知道啊。（丙○○）：誰啊
    ！（戊○○）：一樣啊。（丙○○）：什麼是一樣啊！是心
    眼很壞的那個搭檔嗎？（戊○○）：嗯。」，有監聽譯文附
    卷可查。然被告於簡訊中僅表示「知道啊」、「一樣啊」「
    嗯」，其語氣不明，並未指明具體人事時地等，是否屬洩密
    並非全然無疑，本不能排除僅係敷衍應付言詞，經原審函查
    ，該0000-000000號電話固係96年8月間任職第一分局民權派
    出所之警員甲○○於96年8月7日申用（詳原審卷二第76頁起
    ），然經本院函查，0000-000000號電話並非第一分局公務
    電話，有第一分局99年6月2日中分一人字第0990016194號函
    可證，而證人甲○○於本院亦證述該電話係伊申請供私人使
    用，有本院96年7月22日言詞辯論筆錄可證，是該0000-0000
    00號電話並非公務電話已可認定，證人甲○○於本院再證述
    伊於96年8月間有使用該支電話對色情業釣魚，因被告告訴
    伊該電話已遭對方發現，是伊於96年10月間換號碼，有本院
    同次言詞辯論筆錄可證，以證人甲○○證詞比對證人丙○○
    簡訊「今天下午民權的就出來抓台妹了」內容，顯然證人甲○○以電話釣魚欲約出色情業者查辦，卻遭丙○○所屬集團
    識破發現電話係民權所警員假冒撥打，該電話係警員使用一
    節既已遭發現，就檢察官起訴之洩密對象即丙○○或丙○○
    所屬集團言，應已無秘密可言，且衡情被告如有包庇該集團
    之意，就該電話已遭發現之情應不須聲張，證人甲○○極可
    能繼續利用該支電話為徒勞無益之釣魚查緝行動，被告卻反
    將該電話已遭對方發現之事告訴證人甲○○，俾證人甲○○
    另換號碼，此亦足明證被告並無包庇圖利之意。
五、綜上，本案被告所涉罪嫌尚未達於一般人均不致有所懷疑，
    而得確信為真實之程度，被告犯罪不能證明，原審遽為被告
    有罪之認定，尚有未洽，爰撤銷原審此部分判決，並另為無
    罪之諭知。
據上論結，應依刑事訴訟法第369條第1項前段、第364條、第301
條第1項前段，判決如主文。
本案經檢察官乙○○到庭執行職務。
中    華    民    國    99    年    8     月    5     日
            刑事第二庭    審判長法  官  姚  勳  昌
                                法  官  林  欽  章
                                法  官  張  智  雄                          
以上正本證明與原本無異。
檢察官得上訴。
如不服本判決應於收受送達後10日內向本院提出上訴書狀，其未
敘述上訴之理由者，並得於提起上訴後10日內向本院補提理由書
（均須按他造當事人之人數附繕本）「切勿逕送上級法院」。

                                書記官  吳  宗  玲

中    華    民    國    99    年    8     月    5     日

司法院資訊處製作；財團法人民間司法改革基金會備份。
